臺灣高等法院刑事裁定
110年度抗字第5號
抗  告  人  
即  被  告  張家偉




上列抗告人因詐欺等案件，不服臺灣桃園地方法院，中華民國10
9年12月10日所為駁回其聲請具保停止羈押之裁定（109年度聲字
第4799號），提起抗告，本院裁定如下：
    主  文
抗告駁回。                                              
    理  由
一、原裁定意旨略以：抗告人即被告張家偉（下稱被告）因詐欺
    等案件，前經原審受命法官於民國109年11月13日訊問後，
    認被告確有刑事訴訟法第101條第1項第1款、第2款、第101
    條之1第1項第7款之羈押原因且有羈押及禁止接見、通信之
    必要，爰自同日起執行羈押3月，並禁止接見、通信在案，
    本案現尚在審理中。嗣經原審審酌全案事證及現審理進度，
    認被告涉犯刑法第339條之4第1項第2款之三人以上共同犯詐
    欺取財罪嫌、刑法第339條之4第2項、第1項第2款之三人以
    上共同犯詐欺取財未遂罪嫌、洗錢防制法第14條第1項之洗
    錢罪嫌、組織犯罪防制條例第3條第1項本文後段之參與犯罪
    組織罪嫌，依證人即被害人王佳華、邱水極、楊明碧、邱霞
    、李曜麟、吳佩怡、林玫霓、廖婕菱、王傳銘、温慈如、林
    妤蓓、江宜家、戴瑜霆、林遠球、劉家源、盧雪杏、沈建宏
    、證人即共犯陳霆愷、邱詣傑、陳○佑、蘇○佑、證人即共同
    被告鄭紹騰、吳宗翰之陳述，且有卷附監視器錄影畫面翻拍
    照片、通訊軟體微信（WeChat）訊息紀錄翻拍照片、銀行匯
    款單、存摺影本等交易明細、小客車租賃定型化契約書及扣
    案物可佐，足認被告涉犯上開犯罪之犯罪嫌疑重大。參酌被
    告於偵查係經拘提始到案，且被告在本案詐欺集團內有專人
    擔任被告之司機，負責載送被告收水並交付款項予上手，可
    見被告在本案詐欺集團內之層級及收入非低等事實，足認被
    告有逃亡之虞；又本案尚有起訴書犯罪事實欄所載不詳共犯
    尚待檢、警追緝而猶未到案，加以被告所參與本案詐欺集團
    內之成員，均以通訊軟體暱稱聯繫而未顯露真名，且依各成
    員所負責工作及擔任之角色而在通訊軟體上區分不同群組以
    設立查緝斷點，乃事前縝密規劃之犯罪組織集團，而被告於
    本案詐欺集團中擔任之角色既非單純提領款項或取包之車手
    ，而係負責測試與交付提款卡、監督車手、收取車手提領款
    項並發放車手報酬，且參與本案詐欺集團中多個通訊軟體群
    組，足見被告為本案詐欺集團之中間管理層級，並可與本案
    詐欺集團內諸多成員聯繫，參以被告矢口否認有何三人以上
    共同詐欺取財、參與犯罪組織、洗錢之犯行，然所為供述顯
    與證人即共犯、證人即共同被告之相關證述不符，亦有事實
    足認被告有湮滅證據及勾串共犯之虞；再被告所屬之本案詐
    欺集團，於109年7月間分別向上開被害人等為詐欺取財之犯
    行，其中被告與共犯涉嫌參與109年7月10日至同年月14日間
    之多次詐欺取財犯行，亦有事實足認被告有反覆實行三人以
    上共同詐欺取財罪之虞。綜上，被告仍有刑事訴訟法第101
    條第1項第1款、第2款、第101條之1第1項第7款之羈押原因
    ，且有繼續禁止接見、通信之必要。復審酌本案被告所涉參
    與犯罪組織及詐欺取財、洗錢犯嫌，對於多數被害人財產法
    益之損害及社會秩序之侵害、若被告逃亡、湮滅證據或勾串
    共犯等減損國家刑事司法權之有效行使等公共利益，與被告
    因羈押之人身自由及防禦權受限制程度之私益，兩相權衡，
    認若命被告具保、責付、限制住居、限制出境、出海等侵害
    較小之手段，均不足以確保後續審判及可能之執行程序之順
    利進行，是本案非予羈押顯難進行審判並保全被告，確有繼
    續羈押被告之必要。此外，被告亦查無有何刑事訴訟法第11
    4條所定各款不得駁回具保聲請停止羈押之情形。綜上所述
    ，本件聲請經核均無理由，尚難准許，應予駁回等語。
二、抗告意旨略以：本案係經警未持搜索票、未經其同意，私自
    強行翻查被告財產，而被告係自願隨同警方回警局協助調查
    ，並非如原裁定所指述其係經拘提到案；被告僅係與共同被
    告吳宗翰四處亂逛，並無監督車手、發放車手報酬、未參與
    現場作業、提領等事，發放報酬是由老闆即陳廷翔所為，發
    放時間為每月15日、30日；被告係於109年6月底受雇於陳廷
    翔，然於109年7月14日即得知其係遭陳廷翔所蒙騙，且其未
    領到報酬，其亦是受害者，不知現場提領之款項是詐騙所得
    ，其遭查扣之黑色華為手機內之通訊軟體微信，有共同被告
    鄭紹騰指示其要去何處，而提領款項是由超人一軍群組內之
    CWW噴、木、麵包及白痴公主所指示的；被告於警局中看見
    共同被告鄭紹騰、蘇壬祐同在一室，且經其告知警員稱蘇壬
    祐係微信中暱稱為起司狗，警員隨即進入偵訊室至蘇壬祐腰
    部查獲手機，但其2人已與上手通報及勾串、湮滅證據，而
    被告遭查扣之黑色華為手機分別有收到CWW噴、木、麵包之
    語音留言，稱鄭紹騰他們被抓了、你人在哪？警員聽完後即
    跟其稱鄭紹騰、麵包等有聯絡、勾串，並為不實指控被告，
    非常不公；另被告因本案深受打擊，造成心理疾病復發及妻
    子、兒女少了父親的愛，懇請明察云云。
三、按刑事訴訟法第101條之1第1項第7款規定，被告經法官訊問
    後，認為犯刑法第339條、第339條之3之詐欺罪，其嫌疑重
    大，有事實足認為有反覆實施同一犯罪之虞，而有羈押之必
    要者，得羈押之。次按羈押之目的在於確保刑事偵查、審判
    程序之完成及刑事執行之保全，或預防反覆實施特定犯罪。
    羈押之被告除有刑事訴訟法第114條各款所列情形之一，經
    具保聲請停止羈押，不得駁回外，其他犯罪經羈押之被告應
    否許可停止羈押，事實審法院本有斟酌訴訟進行程度及其他
    情事自由裁量之權（最高法院46年台抗字第6號判例、99年
    度台抗字第96、120號裁定意旨參照）。又刑事訴訟法第101
    條之1所定之預防性羈押，係因考慮該條所列各款犯罪，一
    般而言，對於他人生命、身體、財產有重大之侵害，對社會
    治安破壞甚鉅，而其犯罪性質，從實證之經驗而言，犯罪行
    為人大多有一而再、再而三反覆為之的傾向，故為避免此種
    犯罪型態之犯罪行為人，在同一社會環境條件下，再次興起
    犯罪之意念而再為同一之犯罪，因此透過拘束其身體自由之
    方式，避免其再犯，是法院依該條規定決定是否應予羈押時
    ，並不須有積極證據，足認其確實準備或預備再為同一之犯
    罪，而僅須由其犯罪之歷程觀察，其於某種條件下已經多次
    犯下該條所列之罪行，而該某種條件，現在正存在於被告本
    身或其前犯罪之外在條件並未有明顯之改善，而可使人相信
    在此等環境下，被告有可能再為同一犯罪之危險，即可認定
    有反覆實施該條犯罪之虞。至於有無羈押之必要，則由法院
    以上述羈押之目的依職權為目的性之裁量為其裁量標準，除
    被告犯罪嫌疑已屬重大外，自當基於訴訟進行程度、犯罪性
    質、犯罪實際情狀及其他一切情事，審慎斟酌有無上開保全
    或預防目的，依職權妥適裁量，俾能兼顧國家刑事追訴、刑
    罰權之順暢執行及人權保障（最高法院103年度台抗字第39
    、129號裁定意旨參照）。
四、經查：被告所涉犯刑法第339條之4第1項第2款之三人以上共
    同犯詐欺取財罪嫌、刑法第339條之4第2項、第1項第2款之
    三人以上共同犯詐欺取財未遂罪嫌、洗錢防制法第14條第1
    項之洗錢罪嫌、組織犯罪防制條例第3條第1項本文後段之參
    與犯罪組織罪嫌，前經原審訊問後，認其犯罪嫌疑重大，有
    起訴書證據清單欄所載之證據在卷可佐；且原審業已審酌⑴
    被告於偵查係經拘提始到案，且在本案詐欺集團內有專人擔
    任被告之司機負責載送被告收水並交付款項予上手，有事實
    足認被告有逃亡之虞，⑵本件有不詳共犯尚待檢、警追緝而
    猶未到案，且本案詐欺集團內之成員，均以通訊軟體暱稱聯
    繫而未顯露真名，又被告於本案詐欺集團中擔任之角色係負
    責測試與交付提款卡、監督車手、收取車手提領款項並發放
    車手報酬，且參與本案詐欺集團中多個通訊軟體群組，足見
    被告為本案詐欺集團之中間管理層級，並可與本案詐欺集團
    內諸多成員聯繫，又被告所為供述顯與證人即共犯、證人即
    共同被告之相關證述不符，亦有事實足認被告有湮滅證據及
    勾串共犯之虞，⑶被告所屬之本案詐欺集團，於109年7月間
    分別向上開被害人為詐欺取財之犯行，其中被告與共犯涉嫌
    參與109年7月10日至同年月14日間之多次詐欺取財犯行，亦
    有事實足認被告有反覆實行三人以上共同詐欺取財罪之虞。
    是被告有刑事訴訟法第101條第1項第1款、第2款、第101條
    之1第1項第7款之羈押原因，為確保訴訟程序順利進行，使
    國家刑罰權得以實現，以維持重大之社會秩序及增進重大之
    公共利益，有客觀事實及相當理由足認犯罪嫌疑重大，非予
    羈押，難以確保審判及將來若為有罪判決確定後之刑罰執行
    程序進行。再參諸被告人權保障、國家刑事司法權之有效行
    使、社會秩序及公共利益、被告人身自由之私益及防禦權受
    限制之均衡維護，認被告於現階段之訴訟程序中，尚難有何
    羈押以外之方法代替之，為確保有罪判決確定後能到案執行
    之保全，原審審酌若命被告具保、責付或限制住居等侵害較
    小之手段，均不足以確保執行程式之順利進行，審酌比例原
    則及必要性原則，認有執行羈押之必要，並無不合。況有無
    繼續羈押之必要，俱屬事實問題，法院在不違背通常生活經
    驗定則或論理法則時，依法自有審酌認定之職權，是原審既
    已審酌全案及相關事證，考量訴訟進行程度及其他一切情事
    ，認被告羈押之原因並無消滅，有羈押之必要，本為法院就
    個別案件具體情形依法裁量之職權行使，其於目的與手段間
    之衡量，亦無違反比例原則。至抗告意旨所述其家庭狀況等
    情，惟此究屬被告犯後態度問題，仍無礙於被告仍有上開羈
    押事由存在之認定，或其情固值憐憫，惟以刑事訴訟程序關
    於被告羈押之執行，係為確保國家司法權對犯罪之追訴處罰
    及保障社會安寧秩序而採取之必要手段，與被告家庭生活機
    能之圓滿，難免衝突，不能兩全，被告應尋求親友或相關社
    會福利機構協助，此部分核與被告是否具備羈押事由與羈押
    必要性之法律判斷無涉。綜上，原審認羈押原因仍存在，亦
    無符合刑事訴訟法第114條所定應准予具保停止羈押之情形
    ，而裁定駁回被告具保停止羈押之聲請，核無違誤，抗告意
    旨仍執前詞爰請准予具保停押云云，核屬無理由，應予駁回
    。
據上論斷，應依刑事訴訟法第412 條，裁定如主文。
中　　華　　民　　國　　110 　年　　1 　　月　　5 　　日
                  刑事第十七庭審判長法　官　鄭水銓
                              　　  法　官　黃雅芬
                              　    法　官　沈君玲
以上正本證明與原本無異。
不得再抗告。
                                    書記官　彭于瑛
中　　華　　民　　國　　110 　年　　1 　　月　　5 　　日